【裁判字號】    89,易緝,122
【裁判日期】    890524
【裁判案由】    動產擔保交易法
【裁判全文】
臺灣臺北地方法院刑事判決                        八十九年度易緝字第一二二號
    公  訴  人  臺灣臺北地方法院檢察署檢察官
    被      告  甲○
    選任辯護人  王東山
                李美寬
                王瀅雅
右列被告因動產擔保交易法案件，經檢察官提起公訴（八十六年度偵字第二七二０四
號），本院判決如左：
    主  文
甲○共同動產擔保交易之債務人，意圖不法之利益，將標的物出質，致生損害於債權
人，處拘役伍拾日，如易科罰金，以參佰元折算壹日。
    事  實
一、甲○意圖不法之利益，於民國八十五年七月二十四日依動產擔保交易法附條件買
    賣之規定，向財資企業股份有限公司（下稱財資公司）以分期付款方式購買車號
    ＥＸ－九九五八號自用小客車乙輛，為動產擔保交易之債務人。雙方約定該車總
    價新台幣（下同）一百三十一萬二千四百十六元，以每個月為一期，分十九期付
    清，標的物存放地點於買方住所台北市大安區○○○路六十號五樓，在買受人未
    繳清全部價款前，該標的物仍屬財資公司所有，甲○僅得依法占有使用，不得任
    意遷移或為其他處分。詎甲○自取得該車後即交由其夫陳榮福使用，二人並基於
    共同之犯意聯絡，自八十五年九月間之某日，由陳榮福（未據檢察官起訴）將車
    典當，且自八十五年十二月五日起（即第四期）即拒不繳納分期付款，致生損害
    於財資公司。
二、案經財資公司訴請臺灣臺北地方法院檢察署檢察官偵查起訴。
    理  由
一、訊據被告甲○固坦承在右揭時、地以動產擔保交易法之附條件買賣方式向財資公
    司購買自用小客車一部等事實，惟矢口否認有何違反動產擔保交易法之行為，辯
    稱：該車於簽立買賣契約後即交由其夫陳榮福使用，其於八十六年八月四日出境
    ，陳榮福將車典當時，其人不在國內，未受到告知，並其不知情云云。惟查，右
    揭時、地以動產擔保交易法之附條件買賣方式向財資公司購買自用小客車一部之
    事實業據告訴人財資公司代理人陳德惠於偵查中指述綦詳，並有其提出為被告所
    不否認之附條件買賣契約書、動產擔保交易證明書（台北市監理處制發）、支票
    退票理由單各一紙在卷可按，被告係動產擔保交易法所稱之債務人。被告於訂約
    取車後即將該車交由陳榮福使用，亦經被告於本院八十九年五月九日審理時供述
    明確，該車於交車後之第二個月即經陳榮福典當等事實，業經附條件買賣之保證
    人林秀玲於偵查時結證稱：「（問何時去當）忘了（按應指詳細時間已忘了），
    車子開了六百多公里就去當，約開了二個月就去當，當車時我也有去，結果利息
    未付，車子拿不回。」（見偵卷第四十四頁），被告同意陳榮福將該車典當之事
    實，亦經證人林秀玲於偵查中證稱：「（問如何知甲○同意當車）他們住在一起
    ，車子是陳榮福作主，用甲○名字，甲○也有說要去當車。」（見偵卷第四十四
    頁）復有證人陳榮福於偵查中結證稱：「（問甲○是否知情）知情，我有告訴他
    」、「（問典當前有無告訴他）有他也不置可否，未表示反對」（見偵卷第五十
    頁背面），再查證人陳榮福雖於偵查中曾經陳述該車係於八十六年九月間典當（
    見偵卷第五十頁背面），惟被告於八十五年七月二十四日訂約取車後，僅交付了
    四個月之貸款，自八十五年十二月五日起即未給付分期付款，經財資公司催繳及
    四處查訪均未能找到被告及該車，告訴人始於八十六年十二月間提起告訴，依上
    開證人林秀玲、陳榮福之證詞及事實分析，證人林秀玲與陳榮福所證稱典當車子
    之時間自以林秀玲所證之八十五年九月為可信，且被告已於八十六年八月四日出
    境，有本院卷附之內政部警政署入出境管理局證明書在卷可稽，被告離境之時間
    距證人林秀玲所證稱之典當車子之時間後約一年，綜上，被告依附條件買賣購買
    之車子，由其交付與陳榮福使用，復經其同意將該車典當，被告縱使於典當車子
    時未在國內，亦難解其刑責，上開辯詞應係事後卸責之詞，難以採信，犯行已堪
    認定，應依法論科。
二、核被告所為，係犯動產擔保交易法第三十八條之罪。被告將以附條件買賣購買之
    車輛遷移約定地點之低度行為，應為出質之高度行為所吸收不另論罪。被告與其
    夫陳榮福間，具有犯意聯絡及行為分擔為共同正犯（按陳榮福雖非動產擔保交易
    法之債務人，其與被告共犯上開罪名，依刑法第三十一條之規定仍以共犯論）。
    爰審酌被告違反前開附條件買賣契約，未依約付清價款即任意遷移買賣標的物及
    出質，並逃匿多時，致被害公司追索無著而受有損害，及其犯罪手段，對被害公
    司所生危害非輕，及其犯罪後又一再狡飾犯行，圖免罪責等一切情狀，量處如主
    文所示之刑，並諭知易科罰金之折算標準。
據上論斷，應依刑事訴訟法第二百九十九條第一項前段，動產擔保交易法第三十八條
，刑法第十一條前段、第二十八條、第三十一條第一項、第四十一條，罰金罰鍰提高
標準條例第一條前段、第二條，判決如主文。
本案經檢察官繆卓然到庭執行職務
中    華    民    國      八十九    年      五        月    二十四      日
          臺灣臺北地方法院刑事第九庭
                                          法  官  王  綽  光
右正本證明與原本無異。
如不服本判決，應於判決送達後十日內，向本院提出上訴狀。
                                          書記官  潘  惠  梅
中    華    民    國      八十九    年      五        月    二十九      日
附錄本案論罪科刑法條全文
動產擔保交易法第三十八條
動產擔保交易之債務人，意圖不法之利益，將標的物遷移、出賣、出質、移轉、抵押
或為其他處分，致生損害於債權人者，處三年以下有期徒刑、拘役或科或併科六千元
以下之罰金。


司法院資訊處製作；財團法人民間司法改革基金會備份。
